【裁判字號】    95,司,138
【裁判日期】    950831
【裁判案由】    呈報清算人
【裁判全文】
臺灣板橋地方法院民事裁定               95年度司字第138號
聲  請  人  甲○○
上列聲請人請求就吉歷股份有限公司呈報清算人事件，本院裁定
如下：
    主  文
聲請駁回。
聲請程序費用由聲請人負擔。
    理      由
一、本件聲請意旨略以：吉歷股份有限公司（下稱吉歷公司）遭
    經濟部於民國89年12月21日以經（89）中字089552836 號函
    命令解散，聲請人係吉歷公司之法定代理人，為辦理吉歷公
    司之清算事務，提出股東名冊及股東名簿變更登記事項表各
    1 件，聲請鑒核備查等情。
二、按法人之清算，屬於法院監督，法院得為監督上必要之檢查
    及處分，法院辦理公司呈報清算人之聲報事件，對於清算人
    應於就任後15日內，將其姓名、住所或居所及就任日期向法
    院聲報，加以審認，非無其法律依據（民法第42條第1 項、
    公司法第334 條準用第83條第1 項規定意旨參照）。次按「
    解散之公司除因合併、分割或破產而解散外，應行清算。」
    ，「解散之公司，於清算範圍內，視為尚未解散。」，「前
    條解散之公司，在清算時期中，得為了結現務及便利清算之
    目的，暫時經營業務。」，公司法第24條至第26條分別定有
    明文。繼按「公司之清算，以董事為清算人。但本法或章程
    另有規定或股東會另選清算人時，不在此限。」，公司法第
    322 條第1 項亦規定甚明。經查，聲請人主張吉歷公司遭經
    濟部命令解散等情事，固據其提出經濟部89年12月21日以經
    （89）中字089552836 號函影本1 件附卷可稽，是依公司法
    公司法第24條至第26條之規定，吉歷公司固應行清算，惟查
    ：
（一）依公司法第332 條第1 項之規定，股份有限公司之清算，
      除公司法或章程另有規定或經股東會另選清算人時，應以
      董事為清算人。本件吉歷公司係股份有限公司，此有該公
      司之公司變更登記事項卡在卷可查，是吉歷公司除該公司
      章程另有規定，或經該公司股東會另選清算人，或符合公
      司法關於清算人之特別規定等3 種情形外，自應依公司法
      第332 條第1 項前段之規定，以該公司之董事為清算人，
      而聲請人於本件聲請，並未主張國勝公司符合公司法第33
      2 條第1 項但書之3 種任一情形存在，揆諸首揭說明，吉
      歷公司之清算，自應以該公司全體董事為清算人。
（二）次核吉歷公司之最新公司變更事項卡，該公司具董事資格
      者除聲請人外，尚有董事唐雅君、紀重光2 人，是依前開
      說明，吉歷公司上開包括聲請人在內之全體董事3 人均係
      清算人，是聲請人並非得由其具有吉歷公司董事長之身分
      而當然取得該公司清算人之身分，即若聲請人欲單獨任吉
      歷公司之清算人，應由股東會議選舉始能產生，是本院曾
      以聲請人本件聲請欠缺：1.選舉清算人之股東會議記錄、
      2.各股東委任清算人之委任狀、3.清算人就任同意書、4.
      資產負債表及財產目錄經監察人審查之證明文件、5.監察
      人審查後提經股東會承認之證明文件、6.清算人就任後3
      次以上刊登公告催告債權人於3 個月申報債權之新聞紙等
      事項，發函諭請聲請人於送達後14日內補正，逾期未補正
      則駁回本件聲請，上開函文於95年7 月7 日送達聲請人，
      聲請人迄未補正，本件聲請未合程式，自應依法駁回。
三、爰依非訟事件法第36條第1 項、第21條第1 項前段，裁定如
    主文。
中    華    民    國    95    年    8     月    31    日
                  民事第二庭法  官  鍾啟煌
以上正本證明與原本無異。
如不服本裁定應於送達後10日內向本院提出抗告狀，並應繳納抗
告裁判費新臺幣1,000 元。
中    華    民    國    95    年    9     月    1     日
                            書記官  李威賜


司法院資訊處製作；財團法人民間司法改革基金會備份。
